臺灣雲林地方法院刑事判決
110年度金訴字第41號
公  訴  人  臺灣雲林地方檢察署檢察官
被      告  顏美華


上列被告因違反洗錢防制法案件，經檢察官提起公訴（110 年度
偵字第1335號、第1338號），被告就被訴事實為有罪之陳述，經
告知簡式審判程序意旨，並聽取公訴人及被告之意見後，本院合
議庭裁定由受命法官獨任行簡式審判程序，判決如下：
    主      文
丙○○幫助犯洗錢防制法第十四條第一項之洗錢罪，處有期徒刑參
月，併科罰金新臺幣壹萬元，罰金如易服勞役，以新臺幣壹仟元
折算壹日。
    事實及理由
壹、犯罪事實
    丙○○依其智識程度及社會經驗，可預見將自己所有之金融機
    構帳戶之存摺、金融卡及密碼提供他人使用，恐遭他人利用
    作為財產犯罪之人頭帳戶，供為收受及提領特定犯罪所得，
    並使他人提領後即產生遮斷資金流動軌跡以逃避國家追訴、
    處罰之效果而洗錢，竟基於幫助他人詐欺取財及幫助洗錢之
    不確定犯意，在臉書社群軟體看到徵求代工之廣告後，即以
    LINE通訊軟體與年籍資料不詳、自稱「吳育婷」（起訴書誤
    載為「吳月婷」）、「林雯」之人聯繫，並約定每出租1 個
    金融機構帳戶，每月可獲取新臺幣（下同）3 萬元之代價後
    （無證據證明丙○○已取得任何報酬），丙○○便將其申辦之古
    坑鄉農會帳號00000000000000號帳戶（下稱古坑鄉農會帳戶
    ) 、中華郵政股份有限公司古坑郵局帳號00000000000000號
    帳戶（下稱古坑郵局帳戶，以下如未特別區分，與上開古坑
    鄉農會帳戶合稱本案帳戶)之提款卡密碼先變更為對方指示
    之密碼，再於民國109 年12月10日下午6 時19分許，在雲林
    縣○○鄉○○路000 號之統一便利商店新古坑門市，以交貨便寄件
    方式，將本案帳戶之存摺、提款卡寄交給「吳育婷」、「林
    雯」收受。「吳育婷」、「林雯」及其所屬之詐欺集團成員
    （無證據證明有未滿18歲之人，亦無證據證明成員有3 人以
    上），於收受丙○○寄交之本案帳戶存摺、提款卡後，隨即共
    同意圖為自己不法所有之各別詐欺取財及洗錢之犯意聯絡，
    利用本案帳戶，以如附表編號1 、2 所示之方式，向如附表
    編號1 、2 所示之人實施詐欺行為，致如附表編號1 、2 所
    示之人均陷於錯誤，而得手如附表編號1 、2 所示之金額。
    又如附表編號1 、2 所示之受騙匯入款項，旋遭分別提領得
    手而掩飾、隱匿該犯罪所得之去向及所在。　　
貳、程序部分
　　本案被告丙○○所犯之罪，非死刑、無期徒刑、最輕本刑為3 
    年以上有期徒刑之罪，或高等法院管轄第一審之案件，被告
    就前揭被訴事實為有罪之陳述，經受命法官告以簡式審判程
    序之旨，並聽取被告及公訴人之意見後，本院認無不得或不
    宜改依簡式審判程序進行之處，爰依刑事訴訟法第273 條之
    1 第1 項、第284 條之1 規定，經合議庭評議後，裁定本案
    由受命法官獨任進行簡式審判程序。是本案之證據調查，依
    刑事訴訟法第273 條之2 規定，不受同法第159 條第1 項、
    第161 條之2 、第161 條之3 、第163 條之1 及第164 條至
    第170 條規定之限制，合先敘明。
參、認定犯罪事實所憑之證據及理由
    上開犯罪事實，業據被告坦承不諱（本院卷第73至75、82、
    84頁），核與證人即告訴人乙○○（偵1335卷第21至23頁）、
    甲○○（偵1338卷第21至27頁）證述之內容相符，並有被告之
    古坑鄉農會帳號00000000000000號帳戶之基本資料及自109 
    年1 月起迄今之交易明細（偵1335卷第73至79頁）、被告之
    中華郵政股份有限公司古坑郵局帳號00000000000000號帳戶
    之基本資料及歷史交易清單（偵1338卷第93至99頁）、告訴
    人乙○○之內政部警政署反詐騙諮詢專線紀錄表、臺北市政府
    警察局南港分局同德派出所受理各類案件紀錄表、受理刑事
    案件報案三聯單、受理詐騙帳戶通報警示簡便格式表（偵13
    35卷第27至33頁）、告訴人乙○○之網銀交易紀錄查詢結果（
    偵1335卷第37至40頁）、告訴人甲○○之內政部警政署反詐騙
    諮詢專線紀錄表、臺南市政府警察局歸仁分局仁德分駐所受
    理各類案件紀錄表、受理刑事案件報案三聯單、受理詐騙帳
    戶通報警示簡便格式表、金融機構聯防機制通報單（偵1338
    卷第29至41頁）、告訴人甲○○之網路銀行轉帳成功通知（偵
    1338卷第43至47頁）、被告提供其與「吳育婷」、「林雯」
    之LINE通訊軟體對話紀錄截圖、7-11代收款專用繳費證明、
    PChome 商店街寄件明細、交貨便條碼照片及服務代碼相關
    資料（偵1335卷第49至67頁）附卷可參，足認被告之任意性
    自白與事實相符，堪以採信。本案事證明確，被告犯行堪以
    認定，應依法論科。
肆、論罪科刑
一、按刑法上之幫助犯，係對於犯罪與正犯有共同之認識，而以
    幫助之意思，對於正犯資以助力，並未參與實行犯罪之行為
    者而言。如未參與實行犯罪構成要件之行為，且係出於幫助
    之意思提供助力，即屬幫助犯，而非共同正犯。經查，被告
    將本案帳戶之提款卡及密碼交給真實身分不詳之人，再輾轉
    流入詐欺集團，而被詐欺集團使用作為收受詐騙告訴人乙○○
    、甲○○所得款項之工具，被告主觀上具有幫助他人實行
    詐欺取財犯罪之不確定故意，而其提供本案帳戶資料，乃實
    施詐欺取財犯罪構成要件以外之行為，自應認屬幫助詐欺取
    財之犯行。又被告提供本案帳戶資料給其他不認識之人使用
    此一舉措固非屬洗錢防制法第2 條所稱之洗錢行為，不成立
    一般洗錢罪之正犯，然被告主觀上既已認識本案帳戶可能作
    為收受、提領詐欺犯罪所得使用，他人提領該帳戶內之款項
    後可能產生遮斷資金流動軌跡之效果，致後續難以循線追查
    不法犯罪所得之下落，卻仍基於幫助之犯意而提供，則應論
    以幫助犯一般洗錢罪。是核被告所為，係犯刑法第30條第1
    項前段、第339 條第1 項之幫助詐欺取財罪，及犯刑法第30
    條第1 項前段、洗錢防制法第2 條第2 款、第14條第1 項之
    幫助洗錢罪。 
二、被告以一幫助行為，提供本案帳戶資料給詐欺集團使用，致
    告訴人乙○○、甲○○受詐欺後，陸續匯入款項至本案帳戶
    內，旋均遭提領殆盡，係以單一之幫助詐欺行為，侵害2 名
    告訴人之財產法益，為同種想像競合犯；又被告之行為同時
    使詐欺集團經由掌控本案帳戶之提領權限，而掩飾犯罪所得
    之真正去向，則被告所犯之上開幫助詐欺取財罪及幫助洗錢
    罪，屬異種想像競合犯，應依刑法第55條前段規定，從一重
    以幫助洗錢罪論處。
三、刑之減輕事由
㈠、按「犯前二條之罪，在偵查或審判中自白者，減輕其刑」，
    洗錢防制法第16條第2 項定有明文。查被告於本院行準備程
    序及審理時，就其本案所為，坦承犯刑法第30條第1 項前段
    、洗錢防制法第2 條第2 款、第14條第1 項之幫助洗錢罪，
    已如前述，爰依法減輕其刑。
㈡、按「幫助犯之處罰，得按正犯之刑減輕之」，刑法第30條第
    2 項定有明文。查被告幫助他人犯詐欺取財罪及洗錢罪，為
    幫助犯，本院衡酌其犯罪情節顯較正犯為輕，因此依刑法第
    30條第2 項規定，按正犯之刑減輕之。 
四、爰以行為人責任為基礎，審酌被告自身雖未實際參與詐欺取
    財犯行，但其提供金融機構帳戶供他人非法使用，造成執法
    機關不易查緝犯罪行為人，危害社會治安，亦助長社會犯罪
    風氣，且犯後迄今尚未與告訴人乙○○、甲○○達成和解並賠償
    其等所受之損害，本應予以嚴正非難，然考量被告於本院訊
    問時已坦承犯行之犯後態度，兼衡其自陳為國中畢業之智識
    程度，現已離婚，與前夫育有4 個小孩，現在係負責照顧其
    中3 個小孩及母親，目前在屠宰場工作，每月收入約2
　　萬餘元之家庭生活經濟狀況，並參酌檢察官對被告刑度之意
    見、被告為本案犯行之動機、告訴人乙○○與甲○○所受之損害
    等一切情狀，量處如主文所示之刑，並就併科罰金部分諭知
    罰金易服勞役之折算標準，以資懲儆。
五、被告供稱其對於本案犯行未獲有任何利益（偵1335卷第17頁
    ），且衡諸卷存事證，並無證據可以證明被告有因本案犯行
    而獲有犯罪所得，爰不予宣告沒收，一併敘明。
據上論斷，應依刑事訴訟法第273 條之1 第1 項、第299 條第1
項前段，洗錢防制法第2 條第2 款、第14條第1 項、第16條第2
項，刑法第11條前段、第30條第1 項前段、第2 項、第339 條第
1 項、第55條前段、第42條第3 項前段，刑法施行法第1 條之1 
第1 項，判決如主文。
本案經檢察官王聖豪提起公訴，檢察官李承桓到庭執行職務。
中　　華　　民　　國　　110 　年　　7 　　月　　30　　日
                  刑事第八庭    法  官  陳育良
以上正本證明與原本無異。
如不服本判決應於收受判決後 20 日內向本院提出上訴書狀，並
應敘述具體理由；其未敘述上訴理由者，應於上訴期間屆滿後20
 日內向本院補提理由書（均須按他造當事人之人數附繕本）。
「切勿逕送上級法院」。
告訴人或被害人不服本判決，應具備理由請求檢察官上訴，及上
訴期間之計算係以檢察官收受判決正本之日期為準。「切勿逕送
上級法院」。
                                 書記官  王姵珺   
中　　華　　民　　國　　110 　年　　8 　　月　　3 　　日
附錄本案論罪科刑法條全文
洗錢防制法第2 條
本法所稱洗錢，指下列行為：
一、意圖掩飾或隱匿特定犯罪所得來源，或使他人逃避刑事追訴
    ，而移轉或變更特定犯罪所得。
二、掩飾或隱匿特定犯罪所得之本質、來源、去向、所在、所有
    權、處分權或其他權益者。
三、收受、持有或使用他人之特定犯罪所得。
　　
洗錢防制法第3 條
本法所稱特定犯罪，指下列各款之罪：
一、最輕本刑為六月以上有期徒刑以上之刑之罪。
二、刑法第一百二十一條第一項、第一百二十三條、第二百零一
    條之一第二項、第二百六十八條、第三百三十九條、第三百
    三十九條之三、第三百四十二條、第三百四十四條、第三百
    四十九條之罪。
三、懲治走私條例第二條第一項、第三條第一項之罪。
四、破產法第一百五十四條、第一百五十五條之罪。
五、商標法第九十五條、第九十六條之罪。
六、廢棄物清理法第四十五條第一項後段、第四十七條之罪。
七、稅捐稽徵法第四十一條、第四十二條及第四十三條第一項、
    第二項之罪。
八、政府採購法第八十七條第三項、第五項、第六項、第八十九
    條、第九十一條第一項、第三項之罪。
九、電子支付機構管理條例第四十四條第二項、第三項、第四十
    五條之罪。
十、證券交易法第一百七十二條第一項、第二項之罪。
十一、期貨交易法第一百十三條第一項、第二項之罪。
十二、資恐防制法第八條、第九條之罪。
十三、本法第十四條之罪。
　　　
洗錢防制法第14條
有第二條各款所列洗錢行為者，處7 年以下有期徒刑，併科新臺
幣5 百萬元以下罰金。
前項之未遂犯罰之。
前二項情形，不得科以超過其特定犯罪所定最重本刑之刑。
　
中華民國刑法第30條
幫助他人實行犯罪行為者，為幫助犯。雖他人不知幫助之情者，
亦同。
幫助犯之處罰，得按正犯之刑減輕之。
　
中華民國刑法第339 條
意圖為自己或第三人不法之所有，以詐術使人將本人或第三人之
物交付者，處5 年以下有期徒刑、拘役或科或併科50萬元以下罰
金。
以前項方法得財產上不法之利益或使第三人得之者，亦同。
前二項之未遂犯罰之。

附表：詐欺集團詐騙方式及過程 
編號 告訴人 遭詐騙情節 匯款時間 匯款金額（新臺幣）及匯入帳戶  1 乙○○ 詐欺集團成員於109 年12月14日下午3 時1 分許起，偽裝係MOMO商城人員及玉山銀行客服人員，以電話向乙○○佯稱其網路購物之訂單遭誤設為70筆，須依指示取消訂單云云。 109 年12月14日下午4 時20分許 匯款49,987元至丙○○之古坑鄉農會帳戶    109 年12月14日下午4 時22分許 匯款49,987元至丙○○之古坑鄉農會帳戶  2 甲○○ 詐欺集團成員於109 年12月14日下午3 時30分許，偽裝成臺鹽生技公司人員及國泰世華銀行客服人員，以電話向張祺樟佯稱其信用卡遭誤用以購物，須依指示取消云云。 109 年12月14日下午4 時41分許   匯款49,987元至丙○○之古坑郵局帳戶    109 年12月14日下午4 時43分許 匯款35,123元至丙○○之古坑郵局帳戶    109 年12月14日下午5 時10分許 匯款65,123元（起訴書誤載為65,138元）至丙○○之古坑郵局帳戶